【裁判字號】    97,易,2053
【裁判日期】    971030
【裁判案由】    詐欺
【裁判全文】
臺灣臺北地方法院刑事判決              97年度易字第2053號
公  訴  人  臺灣臺北地方法院檢察署檢察官
被      告  甲○○
                    樓
輔  佐  人  丁○○
                    樓
上列被告因詐欺案件，經檢察官提起公訴（97年度偵字第12275
號、第13308號）及移送併辦（97年度偵字第13724號），本院判
決如下：
    主  文
甲○○無罪。
    理  由
一、公訴及移送併辦意旨（移送併辦97年度偵字第13724號部分
    與起訴內容相同，為同一事實）略以：被告甲○○得預見將
    本人之銀行帳戶交付與不相識之人使用，有被犯罪集團利用
    作為詐欺取財轉帳匯款等犯罪工具之可能，竟基於幫助他人
    犯罪之不確定故意，於不詳時、地，將其於國泰世華商業銀
    行台北分行（下稱國泰世華銀行）開設之000000000000號帳
    號存摺、提款卡交予詐欺集團之成員使用。嗣該詐欺集團成
    員取得上揭銀行帳戶存摺及提款卡後，即意圖為自己不法所
    有，分別於（一）97年4月12日，撥打電話向乙○○佯稱網
    路購物付款方式有問題，需操作提款機查詢云云，致乙○○
    陷於錯誤，匯款新台幣（下同）2萬9986元至甲○○上揭銀
    行帳戶，（二）同日撥打電話向丙○○佯稱網路購物付款方
    式有問題，需操作提款機查詢云云，致丙○○陷於錯誤，匯
    款2萬9988元至甲○○上揭銀行帳戶，旋由不詳人士悉數提
    領一空。嗣因乙○○、丙○○發覺受騙報警處理，始循線查
    知上情因認被告涉犯幫助詐欺罪嫌。
二、按犯罪事實應依證據認定之，無證據不得推定其犯罪事實；
    不能證明被告犯罪者，應諭知無罪之判決，刑事訴訟法第15
    4 條、第301 條第1 項分別定有明文。又事實之認定，應憑
    證據，如未能發現相當證據，或證據不足以證明，自不能以
    推測或擬制之方法，以為裁判基礎，最高法院40年臺上字第
    86號著有判例可資參照。且認定犯罪事實所憑之證據，雖不
    以直接證據為限，間接證據亦包括在內，然無論直接或間接
    證據，其為訴訟上之證明，須於通常一般之人均不致於有所
    懷疑，而得確信其為真實之程度者，始得據之為有罪之認定
    ，倘其證明尚未達到此一程度，而有合理性懷疑之存在時，
    即無從為有罪之認定（最高法院76年臺上字第4986號判例可
    資參照）。
三、公訴人認被告涉犯上開罪嫌，係以被告供述、證人即被害人
    乙○○、丙○○之證詞、國泰世華銀行97年5月15日（97）
    國世台北字第0970000079號函及所附身分證件、印鑑卡、
    存款對帳單、郵局自動櫃員機交易明細表在卷，為其論據
    。
四、證人即被害人乙○○、丙○○於警詢之陳述，固係被告以外
    之人於審判外之言詞陳述，惟被告同意作為證據，證人林緯
    於警詢之陳述，固係被告以外之人於審判外之言詞陳述，惟
    被告於言詞辯論終結前就其證據能力並未聲明異議，亦無聲
    請傳訊，顯放棄行使詰問權，且本院審酌上開警詢陳述作成
    時情況，並無違法或不當之處，適為本案證據，依刑事訴訟
    法第159條之5規定，均具證據能力。至非供述證據（詳後述
    ），查無違反法定程序取得之情，依同法第158條之4規定反
    面解釋，亦具證據能力。
五、訊據被告堅決否認有將其於國泰世華銀行開設之0000000000
    00號帳號存摺、提款卡交予詐欺集團之成員使用，辯稱伊係
    於不知情的狀況下遺失駕照、提款卡，其密碼為其生日6碼
    ，且其存摺並未遺失，於警詢時尚交付警員查看等語，經查
    ：
（一）被告於警詢時確實提供其存摺影本予承辦員警附卷之事實
      ，有該存摺影本在卷可參（97年度偵字第12275號卷第14
      頁及其背面），依其上列印日期自95年3月6日至97年4月
      14日以觀，被告所辯於警詢時尚持有該存摺等語，應可採
      信，則公訴人認被告已將存摺交付他人作為詐欺使用，核
      與事實不符。
（二）若被告確係交付提款卡供詐騙集團使用，而由其持有該存
      摺，則詐騙集團成員豈不冒有被告將所詐得之款項全數領
      取之風險，依現行詐騙集團之收取帳戶手法，亦無同意存
      戶自行持有存摺僅以提款卡行詐之情形，而被告所辯其當
      時與駕照一同遺失，其密碼為其生日6碼，則亦不能排除
      其確係遺失而由拾獲者依其生日資料填入密碼使用之可能
      ，且衡其確患有精神疾病，有病歷資料及中華民國身心障
      礙殘障手冊在卷可參，其於疏於注意遺失證件，遲未向銀
      行辦理申報遺失手續，亦非不可能，而被害人丙○○於警
      詢證稱遭同一人詐騙尚匯款至林緯之帳戶等情，則被告應
      非行詐之人，應可認定，而林緯於警詢中亦證稱其係在返
      家途中不慎遺失存摺及提款卡等情（97年度偵字第13308
      號卷第17頁），則被告所辯尚非全然不足採信，而難認其
      有交付金融卡之幫助詐欺之犯意。
（三）綜前所述，被告之帳戶雖有遭詐欺集團使用而由被害人匯
      入受騙款項之事實，公訴人所舉其餘證據僅足證有一姓名
      年籍不詳成年人持被告金融卡詐欺取財之事實，惟就被告
      有幫助詐欺取財之犯意之舉證，尚未達於通常一般人均不
      致有所懷疑而得確信其為真實之程度，本院復查無其他積
      極證據足認被告有公訴意旨所指詐欺取財犯行，本件不能
      證明被告犯罪，依照前開說明，自應為被告無罪之諭知。
據上論斷，應依刑事訴訟法第301條第1項，判決如主文。
本案經檢察官羅月君到庭執行職務。
中    華    民    國    97    年    10    月    30    日
                    臺灣臺北地方法院刑事第14庭
                        審判長法  官  蔡坤湖
                              法  官  李家慧
                              法  官  沈君玲
以上正本證明與原本無異。
如不服本判決，應於判決送達後10日內向本院提出上訴狀（應抄
附繕本）。告訴人或被害人如對於本判決不服者，應具備理由請
求檢察官上訴，其上訴期間之計算係以檢察官收受判決正本之日
期為準。
                              書記官  劉麗英
中    華    民    國    97    年    10    月    30    日


司法院資訊處製作；財團法人民間司法改革基金會備份。
